【裁判字號】    98,交聲,2433
【裁判日期】    980731
【裁判案由】    違反道路交通管理處罰條例聲明異議
【裁判全文】
臺灣臺北地方法院交通事件裁定        98年度交聲字第2433號
受 處分 人  甲○○
原處分機關  臺北市交通事件裁決所
上列受處分人甲○○因違反道路交通管理處罰條例案件，對於原
處分機關中華民國98年7 月15日所為之處分 (原處分案號：北市
裁罰字第裁22-A00000000號)聲明異議，本院裁定如下：
    主  文
異議駁回。
    理  由
一、按汽車駕駛人停車時不得併排臨時停車或併排停車，道路交
    通安全規則第111條第1項第5款、第112條第1 項第10款分別
    定有明文；而汽車駕駛人停車時不依順行方向，或不緊靠道
    路右側，或併排停車，或單行道不緊靠路邊停車，均處新臺
    幣（下同)600元以上1200元以下罰鍰，道路交通管理處罰條
    例（下稱條例）第56條第1項第6款復有明文；而所稱「道路
    」，依條例第3條第1款規定，係指公路、街道、巷衖、廣場
    、騎樓、走廊或其他供公眾通行之地方。
二、本件受處分人所有車牌號碼 7E-0670自用一般小客貨車 (下
    稱違規車輛)，於民國98年2月28日14時52分，在台北市○○
    路○段16號之既成巷道內，因併排停車，經臺北市政府警察
    局松山分局松山派出所員警 (下稱舉發機關) 拍照存證，並
    以受處分人有違反條例第56條第1項第6款規定之行為逕行舉
    發違規，嗣受處分人不服，於應到案日期前向原處分機關提
    出申訴，經舉發機關調查結果，仍認受處分人有上開違規之
    行為，原處分機關依條例第56條第1項第6款、違反道路交通
    管理事件統一裁罰基準及處理細則規定，裁處受處分人罰鍰
    1200元。
三、異議意旨略以：受處分人所有之違規車輛停放之位置，乃是
    私人土地，在無尾巷底，並非紅線區，也未影響消防安全，
    亦不無會擋住左右兩旁停放車輛之進出，而受處分人停放之
    處，僅是無尾巷底之一個小角落，並未妨礙交通，為此爰請
    撤銷處分等語。
四、經查：
  (一)本件受處分人確有於上揭時、地將違規車輛停放於被舉發
      地點，而經舉發機關拍照之情，此為受處分人所不爭執，
      並有舉發機關所拍攝之舉發照片附卷可稽，應堪信其為真
      實。
  (二)由該舉發照片觀之，違規車輛所停放之位置確實在巷底，
      而受處分人雖陳稱該處乃是私人土地之既成巷道，且未妨
      礙公眾通行及兩旁之車輛進出，惟依條例第3條第1 項第1
      款規定：「道路：指公路、街道、巷衖、廣場、騎樓、走
      廊或『其他供公眾通行之地方』」，及交通部交路76字第
      026017號函所示：「私有土地既成公眾通行之道路，如有
      公用地役關係之存在，此項道路之土地即已成為他有公物
      之公共用物，土地所有權人雖有所有權，但其所有權之行
      使應受限制，不得違反供公眾通行之目的」，況受處分人
      並未主張係該土地之所有權人，則若僅係使用該既成巷道
      之通行權，則更不可妨礙公眾通行，事所當然。惟據舉發
      機關再至實地勘察，並拍攝照片所示，該巷道寬約四輛車
      身，巷道兩旁雖未畫有紅黃線，則若用路人欲在該巷道停
      放車輛，應依條例之規定，緊靠道路之邊側，此有現場照
      片一幀附卷可稽。違規車輛雖停放在巷底，惟車輛之右側
      亦停有一輛車，難謂並無妨礙他人之通行。再從舉發機關
      上開現場勘查之照片比對，設若於現場均以違規車輛為榜
      樣，依次併排停車，則將嚴重妨礙緊靠路邊停放之車輛進
      出，豈可謂於私人土地供公眾通行之既成道路即可如此停
      放，則違規車輛之右側既已停有車輛，受處分人又將違規
      車輛停放於該車外側之道路，自屬併排停車甚明，不得任
      由受處分人自行判斷是否已致違反公眾通行，否則法律即
      形同虛設，受處分人上開辯解，尚無足採。
  (三)末按道路交通安全規則第112條第1 項第10款、第2項所以
      規定汽車駕駛人停車時應緊靠路面邊緣停車，及不得併排
      停車，其立法意旨當在規範汽車駕駛人停車時，不得佔用
      太多道路路面，致影響交通安全或妨害公眾利益，故而規
      定停放汽車應前後輪胎外緣距緣石或路面邊緣40公分以內
      ，且若其內側已有停放車輛，即不得併排。本件受處分人
      所有之違規車輛，其停放地點既屬條例所稱之道路，不論
      是否為「死巷」，均有保持暢通之必要，故不影響受處分
      人前開併排停車違規行為之認定，則違規車輛確實併排停
      車，依法自應處罰。
五、綜上所述，原處分機關依條例第56條第1項第6款暨違反道路
    交通管理統一裁罰基準表規定，裁處受處分人罰鍰1200元，
    核無不合。本件受處分人之異議為無理由，應予駁回。
六、依道路交通案件處理辦法第19條，裁定如主文。
中    華    民    國    98    年    7     月    31    日
                  交通法庭法  官  呂政燁
以上正本證明與原本無異。
如不服本裁定應於送達後5日內向本院提出抗告狀。
                          書記官  呂欣穎
中    華    民    國    98    年    7     月    31    日


司法院資訊處製作；財團法人民間司法改革基金會備份。
